【裁判字號】    89,簡上,96
【裁判日期】    891220
【裁判案由】    妨害公務
【裁判全文】
臺灣基隆地方法院刑事判決                          八十九年度簡上字第九六號
    上  訴  人  乙○○
    即  被  告
右上訴人因妨害公務案件，不服本院瑞芳簡易庭八十九年度瑞簡字第六四號，中華民
國八十九年六月二十六日第一審判決（聲請案號：八十九年度偵字第一六八九號），
提起上訴，本院管轄第二審之合議庭判決如左：
    主  文
原判決撤銷。
乙○○對於公務員依法執行職務時，施強暴，處拘役拾日，如易科罰金，以佰元
折算壹日，併於刑之執行完畢或赦免後，令入相當處所，施以監護陸月。
    事  實
一、乙○○患有精神分裂病，為精神耗弱之人，於民國八十九年四月十五日晚間十時
    三十分許，酒後引發精神分裂病症，至台北縣瑞芳鎮○○路一五０號住處對面之
    鄰居家門口吵鬧，鄰居報警，臺北縣警察局瑞芳分局瑞芳派出所著制服之員警甲
    ○○、丙○○前來處理，乙○○明知該二名員警係依法執行職務中，竟當街以「
    幹妳娘雞歪」等穢語對之辱罵，並出手拉扯警員甲○○，致甲○○受有左手第二
    、三指撕裂傷各二公分之傷害（傷害部分已撤回告訴）。乙○○當場為員警制伏
    ，帶至臺北縣警察局瑞芳分局瑞芳派出所內接受訊問時，仍以上開穢語辱罵在場
    員警。
二、案經臺北縣警察局瑞芳分局報請臺灣基隆地方法院檢察署檢察官聲請以簡易判決
    處刑。
    理  由
一、訊據被告乙○○坦承上開犯行不諱，核與證人即當場處理員警甲○○、丙○○之
    證述情節相符，復有被告辱罵員警之錄音帶二捲可資佐證，本件事證明確，被告
    犯行堪予認定。
二、核被告所為，係犯刑法第一百三十五條第一項之對於公務員依法執行職務時施強
    暴罪、同法第一百四十條第一項前段之於公務員依法執行職務時當場侮辱罪及同
    法第三百零九條第一項之公然侮辱罪。被告以一行為於同時地觸犯上述於公務員
    依法執行職務時當場侮辱、公然侮辱二罪名，為想像競合犯，應從一重之於公務
    員依法執行職務時當場侮辱罪處斷。被告當街及在派出所內連續二次辱罵之行為
    ，時間緊接，方法相同，觸犯構成要件相同之罪，顯係出於概括犯意為之，係連
    續犯，有裁判上一罪關係，依刑法第五十六條之規定，以一罪論，並加重其刑。
    被告所犯上開對於公務員依法執行職務時施強暴罪及於公務員依法執行職務時當
    場侮辱罪間，有方法結果之牽連關係，為牽連犯，應從一重之對於公務員依法執
    行職務時施強暴罪處斷。又被告係患有精神分裂病之人，飲酒後會加重其病情，
    容易產生衝動行為，其對外界事物之認知及自我控制能力較常人為低，已達精神
    耗弱程度，業據鑑定人即行政院衛生署基隆醫院精神科主任醫師劉良湧鑑定屬實
    ，復有同院所開立之診斷證明書一紙及病歷影本一份附卷可參，足認被告實施本
    件犯行之際係精神耗弱之人，應依刑法第十九條第二項之規定減輕其刑。原審審
    酌被告犯罪之一切情狀，適用刑法第一百三十五條第一項、第一百四十條第一項
    、第三百零九條第一項、第五十五條、第四十一條、罰金罰鍰提高標準條例第一
    條前段、第二條，量處被告有期徒刑三月，並諭知易科罰金之折算標準，認事用
    法，固無不合，然原審漏未審酌被告因患有精神分裂病而有精神耗弱之情狀，予
    以適法減輕其刑，容有未洽，上訴人執此上訴意旨指摘原判決不當，為有理由，
    應由本院將原判決撤銷改判。爰審酌被告犯罪動機、目的、手段、所生危害與犯
    罪後態度等一切情狀，量處如主文第二項所示之刑，並諭知易科罰金之折算標準
    。另斟酌被告由於精神疾患未能有效控制自我行為，及鑑定人認被告應受長期監
    護之建議，為求其能接受妥適之治療與監護以控制病情，減低再犯可能並避免再
    度造成本人、家人與社會之危險，爰併宣告於刑之執行完畢或赦免後，令入相當
    處所，施以監護六月，以資兼顧。
據上論斷，應依刑事訴訟法第四百五十五條之一第三項、第三百六十九條第一項前段
、第三百六十四條、第二百九十九條第一項前段，刑法第一百三十五條第一項、第一
百四十條第一項、第三百零九條第一項、第五十五條、第五十六條、第四十一條、第
十九條第二項、第八十七條第二項、罰金罰鍰提高標準條例第一條前段、第二條，判
決如主文。
本案經檢察官周啟勇到庭執行職務
中      華      民      國    八十九    年     十二     月     二十     日
                                    臺灣基隆地方法院刑事第三庭
                                        審判長法官
法官
                                              法官
本判決不得上訴。
附錄本案論罪科刑法條全文
刑法第一百三十五條第一項：
對於公務員依法執行職務時，施強暴脅迫者，處三年以下有期徒刑、拘役或三百元以
下罰金。


司法院資訊處製作；財團法人民間司法改革基金會備份。
